【裁判字號】    97,易,932
【裁判日期】    971008
【裁判案由】    詐欺
【裁判全文】
臺灣板橋地方法院刑事判決               97年度易字第932號
公  訴  人  臺灣板橋地方法院檢察署檢察官
被      告  己○○
選任辯護人  林美倫律師
            陳勵新律師
            張衛航律師
上列被告因詐欺案件，經檢察官提起公訴（97年度偵字第2243號
）及移送併辦審理（臺灣臺中地方法院檢察署97年度偵字第1528
0號），本院判決如下：
    主  文
己○○幫助犯詐欺取財罪，處有期徒刑參月，如易科罰金，以新
臺幣壹仟元折算壹日。
    事  實
一、己○○明知依一般社會生活之通常經驗，可預見將個人帳戶
    供他人使用，可能幫助犯罪集團作為不法收取款項之用，竟
    基於幫助詐欺之未必故意，於民國九十六年八月三十日下午
    前之某時，在不詳處所，將其申請之玉山銀行左營分行帳戶
    （帳號0000000000000號，係九十五年十二月
    七日開立，下稱玉山銀行帳戶）之存摺、提款卡及密碼提供
    予不詳姓名年籍之成年人，嗣該成年人所屬之詐欺集團成員
    自九十六年八月三十日下午五時起，以電話分與丁○○、戊○○、甲○○、庚○○、乙○○及丙○○等人聯絡，佯稱其
    等於網路購物匯款操作錯誤形成約定轉帳分期付款，需配合
    至自動提款機操作更正等語，致其等陷於錯誤，分別匯款至
    己○○所有玉山銀行帳戶內（被害人遭詐騙匯款之時地、方
    法及金額均詳如附表各編號所示）。嗣因丁○○等人發覺受
    騙報警處理，始循線查知上情。
二、案經高雄市政府警察局左營分局移送臺灣高雄地方法院檢察
    署檢察官呈請臺灣高等法院檢察署檢察長令轉臺灣板橋地方
    法院檢察署檢察官偵查起訴，及內政部警政署保安警察第二
    總隊第三大隊第二中隊報請臺灣臺中地方法院檢察署檢察官
    偵查後移送本院併辦審理。
    理  由
壹、程序部分：
    按被告以外之人於審判外之陳述，雖不符刑事訴訟法第一百
    五十九條之一至第一百五十九條之四之規定，而經當事人於
    審判程序同意作為證據，法院審酌該言詞陳述或書面陳述作
    成時之情況，認為適當者，亦得為證據。當事人、代理人或
    辯護人於法院調查證據時，知有第一百五十九條第一項不得
    為證據之情形，而未於言詞辯論終結前聲明異議者，視為有
    前項之同意，刑事訴訟法第一百五十九條之五定有明文。查
    本件被告及辯護人於言詞辯論終結前，對於下述本院採為認
    定犯罪事實依據之各項證據之證據能力，均未聲明異議，復
    經本院於審理時逐一提示予被告表示意見，本院審酌該等證
    據之取得過程並無瑕疵，與本案待證事實間復具有相當之關
    聯性，且無礙被告於程序上之彈劾詰問權利，以之為本案證
    據並無不當，認具證據能力，合先敘明。
貳、實體部分
一、訊據被告己○○固坦承其申辦前開玉山銀行帳戶，於申辦後
    即為其持有中等情，惟矢口否認有幫助詐欺之犯行，辯稱：
    其並未將帳戶交付他人使用，係因將該帳戶存摺、提款卡及
    密碼紙同置一處遺失而遭人冒用云云。辯護人則辯稱被告係
    無心遺失帳戶存摺等物遭不法利用，被告經銀行告知帳戶遭
    警示後即急忙赴派出所報案，且被告有正當職業及固定收入
    ，並無出售或出借帳戶牟利之動機，可見被告所辯屬實云云
    。經查：
  (一)本件被害人丁○○、戊○○、甲○○、庚○○、乙○○及丙○○因遭詐欺集團成員騙稱於網路購物匯款操作錯誤，需配
    合至自動提款機操作更正，致陷於錯誤，分別於如附表各編
    號所示時地，匯款如附表各編號所示金額至被告所有玉山銀
    行帳戶內等情，業據被害人丁○○、戊○○、甲○○、庚○○、乙○○、丙○○於警詢中指訴綦詳，並有被告玉山銀行
    開戶資料表、存戶交易明細表、財團法人金融聯合徵信中心
    資料、綜存戶交易資料查詢單各一份及自動櫃員機交易明細
    表影本六紙在卷足憑，堪以認定。
  (二)被告雖以前詞為辯，惟被告就存摺等物遺失經過情形，從警
    詢、偵查至本院審理期間，始終未曾具體說明，皆以不清楚
    、不知道及不復記憶等空泛之詞帶過，其辯是否可採，已非
    無疑；而依常情而論，稍有社會歷練、經驗之人，均知悉帳
    戶存摺、提款卡及密碼不應同置一處，而應分別收存妥善保
    管，亦不宜直接將密碼紙附隨其間，以防免不法之徒取得之
    後，得輕易提領帳戶內款項或作不法利用，本院審酌本件被
    告係大學畢業，已工作十餘年，經常使用金融帳戶對外交易
    等情，業經其自承在卷，其為智識成熟之成年人，對於上開
    社會經驗及常情，自屬知之甚稔，焉有任意將密碼紙與提款
    卡、存摺存放同處，致一併遺失為他人所用之理，況經本院
    詢問其住處是否曾遭竊或遭他人侵入時，被告亦稱並無此等
    情形，是被告既未能合理說明遺失情形，其住處又未遭竊或
    遭他人侵入，其辯已與常理相違，自非可採。
  (三)至辯護人雖辯稱被告經銀行告知帳戶遭警示後急忙報案，可
    見所辯屬實云云，惟經本院訊問證人即本案承辦警員鄭元連
    ，證人鄭元連已證稱被告當時收到左營分局偵查隊所發之到
    案通知書後，得知其帳戶遭列為警示，因不方便到左營分局
    就訊，故向其洽詢協助處理，當時被告已屬於嫌疑犯等情（
    見本院卷第一六、一七頁），可見被告係於帳戶遭警示已經
    列為犯罪嫌疑人後始到案說明，自與辯護人所辯情形不符，
    衡以詐騙集團為隱匿自己犯行及快速提領不法款項，均利用
    人頭帳戶以匯款方式取得贓款，而為順利提領贓款，渠等不
    法使用之帳戶必可完全操控而無遭掛失風險者，以免帳戶臨
    時遭失主掛失而無法取得贓款，經審酌被告不僅遺失玉山銀
    行帳戶存摺、提款卡，連密碼亦一同為不法之人所悉，而被
    告直至帳戶遭警示其被列為犯罪嫌疑人後始到案說明，期間
    任令帳戶遭詐欺集團操控使用而未掛失，衡以被告之智識能
    力與程度，其有容認該玉山銀行帳戶遭他人使用之意甚為明
    顯。
  (四)至辯護人另以被告有正當工作無牟利動機云云為辯，經核與
    被告犯行並無必然關連，尚難遽此為被告有利之認定，況本
    件被告犯行除前揭事證外，被告所有之合作金庫銀行帳戶亦
    同遭警示，有前開財團法人金融聯合徵信中心資料在卷足憑
    ，而經本院詢其原因時，其竟稱因一同遺失玉山銀行、合作
    金庫銀行及萬泰銀行三個帳戶，該三個帳戶之存摺、提款卡
    皆一併遺失云云，尤見前揭所辯遺失云云，應屬無稽，益徵
    被告玉山銀行帳戶之存摺等物，絕非因遺失而為犯罪集團偶
    然所用，應係被告自行交付予該集團成員使用無疑。
  (五)蓋在金融機構開設帳戶，請領存摺及金融卡使用，並無嚴格
    之限制，一般民眾皆得以存入最低開戶金額之方式申辦取得
    ，且得在不同金融機構申請數存款帳戶使用，亦為公眾所週
    知之事實，而以今日社會，利用手機簡訊、代辦貸款、電話
    、信件通知中獎等手段詐財之事，迭有所聞，被告為智識成
    熟之成年人，對此難諉為不知，其對蒐集帳戶使用之人可能
    利用帳戶以為詐欺取財犯行，事前應足以預見，竟仍將其銀
    行帳戶之存摺、提款卡及密碼交予不詳年籍之成年人使用，
    顯有容認犯罪事實發生之本意，被告幫助詐欺集團利用其帳
    戶遂行詐欺取財之未必故意甚明，本件事證明確，被告幫助
    詐欺取財犯行堪以認定，應依法論科。
二、查本件被告將其申請之玉山銀行帳戶存摺、提款卡、密碼提
    供予詐騙集團成員使用，以為該詐騙集團作為提領詐騙款項
    之工具，被告僅提供其帳戶相關物件，為他人之詐欺取財犯
    行提供助力，尚查無被告有以自己實施詐欺犯罪之意思，而
    與他人有詐欺犯罪之犯意聯絡，或被告有直接參與詐欺犯罪
    構成要件行為之分擔情事，尚非共同正犯，核被告所為，係
    犯刑法第三十條第一項前段、第三百三十九條第一項之幫助
    詐欺取財罪。被告以一提供帳戶犯行，觸犯數幫助詐欺罪名
    ，為想像競合犯，應從一重依幫助詐欺罪處斷。被告幫助他
    人犯罪，應依刑法第三十條第二項規定，按正犯之刑減輕之
    。起訴書犯罪事實欄雖僅記載被害人丁○○、戊○○、甲○○、庚○○、乙○○遭詐騙後將款項匯入被告玉山銀行帳戶
    之事實，而未記載被害人丙○○遭詐騙之移送併辦事實部分
    ，惟起訴書所載事實經與移送併辦之事實結合觀察後，均屬
    被告想像競合犯罪事實之一部，彼此為裁判上一罪之關係，
    均應為起訴效力所及，且全部犯罪事實及所犯法條業經蒞庭
    檢察官實行公訴時敘明，並經本院當庭諭知被告，本院自得
    就全部犯罪事實一併審究。爰審酌被告明知詐欺犯案猖獗，
    ，竟仍提供金融帳戶予不詳人士使用，對詐欺犯行提供助力
    ，本件已有六名被害人遭受損害，對社會秩序及正常交易安
    已生相當危害，本應予以嚴懲，惟念其平日素行尚佳，因一
    時失慮致罹刑章，犯後雖有辯解，惟其於本院審理時已見悔
    意，及犯罪動機、手段、其智識程度等一切情狀，量處如主
    文所示之刑，並諭知易科罰金之折算標準。
據上論斷，應依刑事訴訟法第二百九十九條第一項前段，刑法第
三十條第一項前段、第二項、第三百三十九條第一項、第五十五
條、第四十一條第一項前段，刑法施行法第一條之一第一項、第
二項前段，判決如主文。
本案經檢察官彭聖斐到庭執行職務。
中    華    民    國    97    年    10    月    8     日
                  刑事第十一庭  審判長法  官  彭全曄
                                      法  官  洪珮婷
                                      法  官  陳正昇
以上正本證明與原本無異。
如不服本判決，應於判決送達後10日內敘明上訴理由，向本院提
出上訴狀（應附繕本）。
                                      書記官  林文達
中    華    民    國    97    年    10    月    8     日
附錄本案論罪科刑法條：
刑法第339條
意圖為自己或第三人不法之所有，以詐術使人將本人或第三人之
物交付者，處5年以下有期徒刑、拘役或科或併科1千元以下罰金
。
以前項方法得財產上不法之利益或使第三人得之者，亦同。
前二項之未遂犯罰之。


司法院資訊處製作；財團法人民間司法改革基金會備份。
